【裁判字號】    97,訴,4105
【裁判日期】    971020
【裁判案由】    毒品危害防制條例
【裁判全文】
臺灣臺中地方法院刑事判決              97年度訴字第4105號
公  訴  人  臺灣臺中地方法院檢察署檢察官
被      告  甲○○
                    （
上列被告因違反毒品危害防制條例案件，經檢察官提起公訴（97
年度毒偵字第4709號、4758號），被告於準備程序中就被訴事實
為有罪之陳述，受命法官於聽取當事人之意見後，由本院合議庭
裁定由受命法官獨任以簡式審判程序判決如下：
    主    文
甲○○施用第一級毒品，累犯，處有期徒刑拾月；又施用第一級
毒品，累犯，處有期徒刑拾月；又施用第二級毒品，累犯，處有
期徒刑陸月，扣案之吸食器壹組沒收。應執行有期徒刑壹年拾月
，扣案之吸食器壹組沒收。
    犯罪事實
一、甲○○前於民國九十年間，因施用毒品案件，經本院以九十
    年度毒聲字第二八八一號裁定送勒戒處所觀察、勒戒後，因
    認有繼續施用毒品之傾向，再經本院以九十年度毒聲字第三
    二六○號裁定令入戒治處所施以強制戒治，甫於九十一年七
    月三日強制戒治期滿執行完畢，甲○○於上開強制戒治執行
    完畢釋放後五年內，復基於施用第一級毒品海洛因之犯意，
    於九十四年一月二十八日，施用第一級毒品海洛因一次，並
    基於施用第二級毒品甲基安非他命之概括犯意，自九十三年
    十一月間某日起至九十四年一月二十八日下午二時許，連續
    施用第二級毒品甲基安非他命多次，經本院以九十四年度訴
    字第一○三○號判決判處應執行有期徒刑一年二月確定，嗣
    經減刑為有期徒刑七月確定，甫於九十七年三月二十四日執
    行完畢。詎甲○○猶不知悔改及戒絕毒癮，復分別基於施用
    第一、二級毒品之犯意：(1)分別於九十七年八月五日某時許
    及同年九月一日下午一時許，均在其位於臺中縣清水鎮○○
    里○○○路六十之十一號住處，以將海洛因摻入香菸後使用
    之方式，各施用第一級毒品海洛因一次；(2)於九十七年八月
    五日某時許，在上開住處，以將甲基安非他命置於吸食器內
    ，以火燒烤，使之產生煙霧，再以口鼻吸入之方式，施用第
    二級毒品甲基安非他命一次。嗣先於九十七年八月八日，經
    員警對其採尿查獲；又於九十七年九月四日，經員警持本院
    核發之搜索票，至甲○○住處扣得其所有供上開施用第二級
    毒品犯行所用之吸食器一組，進而對其採尿查悉上情。
二、案經臺中縣警察局移送及臺中縣警察局清水分局報告臺灣臺
    中地方法院檢察署檢察官偵查起訴。
    理    由
一、本件被告所犯為死刑、無期徒刑、最輕本刑為三年以上有期
    徒刑以外之罪，且非高等法院管轄第一審之案件，經本院合
    議庭裁定由受命法官行準備程序時，被告就被訴事實為有罪
    之陳述後，復經本院合議庭裁定由受命法官獨任行簡式審判
    程序，是其證據之調查，自不受刑事訴訟法第一百五十九條
    第一項、第一百六十一條之二、第一百六十一條之三、第一
    百六十三條之一及第一百六十四條至第一百七十條規定之限
    制，刑事訴訟法第二百七十三條之一第一項、第二百七十九
    條第二項前段、第二百七十三條之二分別定有明文，合先敘
    明。
二、上揭犯罪事實，業據被告甲○○於本院審理時坦承不諱，又
    被告於九十七年八月八日，為警查獲時所採集尿液送驗，結
    果呈嗎啡、可待因、安非他命及甲基安非他命陽性反應，另
    於九十七年九月四日，為警查獲時所採集尿液送驗，結果呈
    嗎啡陽性反應，亦有中山醫學大學附設醫院檢驗科藥物檢測
    中心出具之尿液檢驗報告、委託檢驗尿液代號與真實姓名對
    照表各二份在卷足憑，此外，並有被告所有供本案施用第二
    級毒品犯行所用之吸食器一組扣案可資佐證，足見被告自白
    與事實相符，自堪採信。又按毒品危害防制條例於九十二年
    七月九日修正公布，自九十三年一月九日施行，其中第二十
    條、第二十三條將施用毒品之刑事處遇程序，區分為「初犯
    」及「五年內再犯」、「五年後再犯」。依其立法理由之說
    明：「初犯」，經觀察、勒戒或強制戒治後，應為不起訴處
    分或不付審理之裁定；經觀察、勒戒或強制戒治執行完畢釋
    放後，「五年內再犯」者，因其再犯率甚高，原實施之觀察
    、勒戒及強制戒治既已無法收其實效，爰依法追訴或裁定交
    付審理。至於經觀察、勒戒或強制戒治執行完畢釋放後，「
    五年後再犯」者，前所實施之觀察、勒戒或強制戒治已足以
    遮斷其施用毒品之毒癮，為期自新及協助其斷除毒癮，仍適
    用「初犯」規定，先經觀察、勒戒或強制戒治之程序。從而
    依修正後之規定，僅限於「初犯」及「五年後再犯」二種情
    形，始應先經觀察、勒戒或強制戒治程序。倘被告於五年內
    已再犯，經依法追訴處罰，縱其第三次（或第三次以上）再
    度施用毒品之時間，在初犯經觀察、勒戒或強制戒治執行完
    畢釋放五年以後，已不合於「五年後再犯」之規定，且因已
    於「五年內再犯」，顯見其再犯率甚高，原實施觀察、勒戒
    或強制戒治，已無法收其實效，即應依該條例第十條處罰（
    最高法院九十五年度第七次刑事庭會議決議參照）。查被告
    前於九十年間，因施用毒品案件，經本院以九十年度毒聲字
    第二八八一號裁定送勒戒處所觀察、勒戒後，因認有繼續施
    用毒品之傾向，再經本院以九十年度毒聲字第三二六○號裁
    定令入戒治處所施以強制戒治，甫於九十一年七月三日強制
    戒治期滿執行完畢，被告於上開強制戒治執行完畢釋放後五
    年內，復基於施用第一級毒品海洛因之犯意，於九十四年一
    月二十八日，施用第一級毒品海洛因一次，並基於施用第二
    級毒品甲基安非他命之概括犯意，自九十三年十一月間某日
    起至九十四年一月二十八日下午二時許，連續施用第二級毒
    品甲基安非他命多次，經本院以九十四年度訴字第一○三○
    號判決判處應執行有期徒刑一年二月確定，亦有臺灣臺中地
    方法院檢察署刑案資料查註紀錄表、臺灣高等法院被告前案
    紀錄表各一紙在卷可按，參照上開最高法院決議，被告原實
    施之強制戒治，已無法收其實效，應依毒品危害防制條例第
    十條處罰。綜上所述，本件事證已臻明確，被告上開犯行，
    應堪認定。
三、核被告所為，分別係犯毒品危害防制條例第十條第一、二項
    之施用第一、二級毒品罪。被告所持有之毒品海洛因、甲基
    安非他命，均係供其自己施用，故其持有之低度行為均應為
    施用之高度行為所吸收，均不另論罪。被告所犯上開三罪間
    ，犯意各別，罪名有異，應予分論併罰。又被告有如事實欄
    所載之前科，有臺灣臺中地方法院檢察署刑案資料查註紀錄
    表、臺灣高等法院被告前案紀錄表各一紙在卷可按，其受有
    期徒刑之執行完畢後五年以內故意再犯本案三件有期徒刑以
    上之罪，均為累犯，均應依刑法第四十七條第一項之規定加
    重其刑。爰審酌被告一再施用毒品，經觀察、勒戒及強制戒
    治執行完畢後，仍不知戒惕，再次施用第一、二級毒品，無
    視於毒品對於自身健康之戕害及國家對於杜絕毒品犯罪之禁
    令，不知戒除惡習，惡性非輕，及被告於本院審理期間坦承
    施用毒品犯行，態度良好，又其施用毒品並無危害他人，其
    犯罪心態與一般刑事犯罪之本質並不相同，容應以「病人」
    之角度為考量，並側重適當之醫學治療及心理矯治為宜等一
    切情狀，分別量處如主文所示之刑，並定其應執行之刑，以
    資懲儆。扣案之吸食器一組，為被告所有供本案施用第二級
    毒品犯行所用之物，業據被告自承不諱，爰依刑法第三十八
    條第一項第二款之規定宣告沒收。
據上論斷，應依刑事訴訟法第二百七十三條之一第一項、第二百
九十九條第一項前段，毒品危害防制條例第十條第一項、第二項
，刑法第十一條前段、第四十七條第一項、第五十一條第五款、
第三十八條第一項第二款，判決如主文。
中    華    民    國    97    年    10    月    20    日
                  刑事第十庭    法  官  黃炫中
上正本證明與原本無異。
如不服本判決，應於收受送達後10日內向本院提出上訴書狀（應
敘述具體理由並附繕本）。
上訴書狀如未敘述理由，應於上訴期間屆滿後20日內補提理由書
於本院。
                                書記官  黃珮華
中    華    民    國    97    年    10    月    20    日
施用第一級毒品者，處 6 月以上 5 年以下有期徒刑。
施用第二級毒品者，處 3 年以下有期徒刑。


司法院資訊處製作；財團法人民間司法改革基金會備份。
